臺灣高等法院臺南分院刑事裁定　　　　　　　 九十三年度毒抗字第一五五號　 Ｃ
　　　抗　告　人　臺灣臺南地方法院檢察署檢察官
　　　被　　　告　甲　○　○
右抗告人因被告違反毒品危害防制條例案件，不服臺灣臺南地方法院九十三年度毒聲
字第四四四號，中華民國九十三年五月二十四日裁定（偵查案號：臺灣臺南地方法院
檢察署九十三年度聲觀字第二九一號、九十三年度毒偵字第一九號），提起抗告，本
院裁定如左：
      主      文
原裁定撤銷，發回臺灣臺南地方法院。
      理      由
一、檢察官抗告意旨略以：依毒品危害防制條例第三十五條第一項、第二項所規定之
    「繫屬」，應指案件繫屬於地方法院檢察署而言，因毒品案件經檢察官依法向法
    院聲請觀察勒戒時，該案件因未曾起訴，自未繫屬於法院。再者，本案被告如依
    修正後毒品危害防制條例第二十三條第二項規定向法院起訴，即需進入刑事審判
    程序予以追訴處罰，然若依修正前毒品危害防制條例第二十條第三項之規定，則
    被告尚可受聲請觀察勒戒之保安處分，進而可能獲致不起訴處分之寬典。依保安
    處分之處遇程序輕於刑事處遇程序之原則，應認修正前之規定，較有利於受處分
    人，自應適用修正前毒品危害防制條例第二十條第三項之規定，是原審駁回聲請
    之裁定，即屬違誤，爰提起抗告自應予以撤銷，並請更為適法之判決等語。
二、經查：按修正後毒品危害防制條例第三十五條第一項固規定「於中華民國九十二
    年六月六日本條例修正施行前繫屬之施用毒品案件，於修正施行後，適用修正後
    之規定」，惟依該條項分別就於偵查中及審判中觀察、勒戒及強制戒治中之案件
    定其應如何適用修正後毒品危害防制條例之規定，以資兼顧在偵查中或審判中施
    用毒品案件應如何適用，則就此條項所規定之「繫屬」是否係指案件繫屬於法院
    時為定其究如何適用毒品危害防制條例之依據，實非無斟酌之餘地；又毒品危害
    防制條例於九十二年七月九日修正，九十三年一月九日施行。修正之毒品危害防
    制條例第三十五條第一項規定，修正施行前繫屬之施用毒品案件，於修正施行後
    ，適用修正後之規定，同條例第三十五條第二項則規定，前項情形，依修正前之
    規定有利於行為人者，適用最有利於行為人之法律。而新修正之毒品危害防制條
    例第二十條規定：犯第十條之罪者，檢察官應聲請法院裁定，令被告入勒戒處所
    觀察、勒戒；同條例第二十三條第二項規定：觀察、勒戒或強制戒治執行完畢釋
    放後，五年內再犯第十條之罪者，檢察官應依法追訴，修正前之毒品危害防制條
    例第二十條第三項則規定不起訴之處分後，五年內再犯第十條之罪，應經觀察、
    勒戒，觀察、勒戒後，認有繼續施用毒品之傾向或三犯以上者，不適用前項之規
    定。但應由檢察官聲請法院裁定先令入戒治處所施以強制戒治。易言之，如前曾
    因施用毒品，經裁定觀察、勒戒後為不起訴處分後五年內，再犯施用毒品罪者，
    依新法規定，應予追訴，依舊法規定，則應裁定觀察、勒戒，再視其為有無施用
    毒品傾向，或為強制戒治並予起訴，或予不起訴處分，經比較新舊條例結果，以
    修正前之毒品危害防制條例規定有利於被告，依修正後毒品危害防制條例第三十
    五條第二項規定，自應適用修正前毒品危害防制條例之規定，而查本件被告施用
    毒品案件，依修正前毒品危害防制條例之規定為觀察勒戒及強制戒治，並於毒品
    危害防制條例修正施行前即繫屬由檢察官偵查中，則被告自當預見其所得受之觀
    察、勒戒期間係修正前毒品危害防制條例之規定，基於法律信賴原則，並兼顧施
    用毒品者之人權，實不得因法律之修正而使被告受較不利之對待。故本件是否得
    因修正後毒品危害防制條例第二十三條第二項規定向法院起訴，即需進入刑事審
    判程序予以追訴處罰，相較於若依修正前毒品危害防制條例第二十條第三項之規
    定，則被告尚可受聲請觀察勒戒之保安處分，進而可能獲致不起訴處分而認係較
    有利於被告，亦有再詳加審酌之必要，檢察官抗告意旨執此指摘原審裁定不當，
    非無理由，自應由本院將原裁定撤銷，發回原審法院更為適法之處理。
據上論斷，依刑事訴訟法第四百十三條前段，裁定如主文。
中    華    民    國      九十三      年      七      月      六        日
                                  臺灣高等法院臺南分院刑事第三庭
                                      審判長法官  陳    義    仲
                                            法官  陳    清    溪
                                            法官  宋    明    蒼
右正本證明與原本無異。
不得再抗告。
                                      法院書記官  陳    嘉    琍
中    華    民    國      九十三      年      七      月      七        日
